臺灣高等法院刑事判決　　　　　　　　　　　　　九十二年度上易字第三四一七號
　　上　訴　人
　　即　被　告　甲○○
右上訴人因竊盜案件，不服臺灣板橋地方法院九十二年度訴字第一一九二號，中華民
國九十二年九月十九日第一審判決（起訴案號：臺灣板橋地方法院檢察署九十二年度
偵緝字第三九二號、第五五○號）提起上訴，本院判決如左：
    主  文
原判決關於甲○○部分撤銷。
甲○○無罪。
    理  由
一、公訴意旨略以：被告甲○○於民國八十九年二月初某日，前往臺北縣中和市○○
    路八巷十六之二號二樓（起訴書誤載為臺北縣板橋市○○路七十九巷四十八弄十
    號）乙○○家中時，趁乙○○不注意之際竊取世華銀行板橋分行之空白支票，得
    手後置於臺北縣板橋市○○路○段六十巷三十九弄三十六號三樓家中，嗣於九十
    一年三月一日甲○○之母鄧富子（已判處罪刑確定）因需錢孔急，在家中發現乙
    ○○遭竊之票號ＣＰ一九三七九二號之世華銀行板橋分行空白支票一張，乃自
    行填寫新台幣五萬五千元之面額，並在發票人欄上盜蓋無法辨識字樣之印章，持
    以交付黃志宏給付房租，致生損害於乙○○，經黃志宏提示請求付款經退票，始
    悉上情。因認被告甲○○涉犯刑法第三百二十條之竊盜罪嫌。
二、按犯罪事實應依證據認定之，無證據不得推定其犯罪事實；又不能證明被告犯罪
    者，應諭知無罪之判決，刑事訴訟法第一百五十四條、第三百零一條第一項分別
    定有明文。再者，所謂認定犯罪事實之證據，係指足以認定被告確有犯罪行為之
    積極證據而言，無論其為直接證據或間接證據，均須達於通常一般人均不致於有
    所懷疑，而得確信其為真實之程度，始得據為有罪之認定，若其關於被告是否犯
    罪之證明未能達此程度，而有合理性懷疑之存在時，即不得遽為不利被告之認定
    。次按，告訴人之告訴，係以使被告受刑事訴追為目的，是其陳述是否與事實相
    符，仍應調查其他證據以資審認。
三、訊之被告甲○○堅決否認有公訴人所指之前開犯行，辯稱：支票簿是乙○○在八
    十八年向我借錢時為要表現他的還款誠意連同印鑑章一起拿給我的，並請我幫忙
    調現金，我曾因幫他調現而用他交給我的支票簿開過三張支票出去，後來他都一
    直跳票，他欠我的錢都沒有還，我知道他經濟狀況不佳，我拿這個經濟狀況不佳
    的票要幹什麼等語。
四、經查，公訴人以被告涉犯前開犯行，係以告訴人乙○○之指訴、票號為一九三七
    九二號之支票、票據掛失止付通知書、遺失票據申報書等影本佐證為其論據。惟
    查：
（一）被告所辯乙○○因請被告代為調現而將本案支票交予被告乙節，核與告訴人於
      檢察官訊問時所稱：甲○○要幫我票貼，我有開給他花旗的支票等語（見偵字
      一一四二○卷第三九頁背面）；於原審審理時陳稱：我之前有拿支票給被告幫
      我調現等語（見原審卷第十八頁），並無不符。足見告訴人確曾交付支票請被
      告代為調現。其次，本案支票簿中之三紙支票即票號0000000、000
      0000（被告於九十二年十二月十五日本院審理時提出）及0000000
      （見原審卷第四一頁），其中票號１９３７８６及0000000兩張支票之
      發票人欄係以蓋印鑑章之方式簽發，被告並表示係其所簽發；反觀票號000
      0000支票則係以簽名為之，發票日為八十九年三月六日，並經提示兌現（
      見原審卷第四十頁世華聯合商業銀行板橋分行函），再參諸告訴人確於八十八
      年十二月二十三日變更支票之印鑑式樣為簽名方式（見世華聯合商業銀行板橋
      分行九十三年二月二日函），被告並表示其不知告訴人已變更支票印鑑之式樣
      ，可知前述0000000號支票，確係告訴人自己簽發。應先敘明。
（二）再者，被告簽發之0000000、0000000二紙張支票，發票日雖為
      八十九年四月三十日及同年五月三十一日，然據被告所提出之銀行存摺後方支
      票代收欄，可知該二紙支票於八十九年一月二十九日即提出於銀行，託請銀行
      代收，此有銀行承辦人蓋印之銀行存摺（蓋印於存摺後頁支票代收欄）及支票
      影本可稽。足見被告所辯該二紙支票係其簽發，可以採信。對照本案支票簿迄
      仍由被告持有之事實，可知被告於八十九年一月二十九日之前確實持有告訴人
      所有之本案支票簿及支票之印鑑章。
（三）告訴人於警詢時指稱：我於八十九年二月初發現遺失票據，我遺失的票據係空
      白票據（見偵字一一四二○卷第十三頁反面），世華聯合商業銀行板橋分行九
      十二年六月二十三日（九十二）世板橋字第一六○號函，亦記載：本行支票存
      款戶乙○○於八十九年三月六日至本行辦理空白支票掛失，其票號為１９３７
      ７３號到１９３７７５號及票號１９３７８６號到１９３８００號等情（見原
      審卷第二六頁），可知該等支票係經告訴人以遺失空白支票為由掛失。實則，
      掛失之１９３７７３、１９３７７４、0000000張支票，曾經告訴人簽
      發，但又作廢，此經告訴人於原審訊問時陳述明確（見原審卷第六七頁）。因
      之，若告訴人於警詢時之指述為真，亦即告訴人所遺失支票據為空白支票，為
      何告訴人於原審翻異前詞改稱票號１９３７７３號到１９３７７５號之支票係
      其簽發，只不過已經作廢？告訴人所簽發之１９３７７３號到１９３７７５號
      之支票既已作廢，何須辦理空白支票掛失手續？其次，依票據掛失止付通知書
      ，可知告訴人係於八十九年二月間發現支票簿遺失，然其卻遲至八十九年三月
      六日始申請掛失，已不合常情。又票據掛失止付通知書中「票據喪失經過」欄
      記載：「八十九年二月初與友人在家中，討論賣屋事情，被拿走」（可參見原
      審卷第四四頁之票據掛失止付通知書），若所載屬實，則八十九二月初之前，
      本案支票簿應由告訴人自行保管。然徵諸前述，可知被告早於八十九年一月二
      十九日之前即簽發前述0000000、0000000二紙張支票，並提請
      銀行託收；該等支票上之印文，與告訴人之支票之印鑑，且無不符，亦即被告
      不僅持有支票簿，且持有支票之印鑑章。告訴人若併同印鑑章遭竊或遺失，又
      何致於一個月後始掛失？應特別敘明者，世華聯合商業銀行板橋分行就本案支
      票帳戶之退補記錄，雖函覆原審稱：該戶於八十五年十二月三十一日退票並於
      八十六年一月四日退補後，在本行無其他退票記錄等語。然經本院再次函詢結
      果，該行改稱：該戶於八十九年三月六日來行辦理空白支票掛失，票據號碼為
      １９３７７３至0000000張及１９３７８６至１９３８００十五張，共
      計十八張空白支票掛失，並於八十九年三月二十三日由票交所公告列為拒絕往
      來戶，其於八十八年十二月以後，累積共有六張退票，明細票號有１９３７８
      ６、１９３７８７、１９３７８８、１９３７８９、１９３７９１、１９３７
      ９２，其退票理由皆為（３１）掛失空白票據，不列入為退票記錄，因退票日
      期皆為票交所公告為拒絕往來戶之後，故票據上皆註記為拒絕往來戶字樣，有
      該行九十二年十二月二十二日（九十二）國世板橋字第三四七號函附卷可稽。
      由上函意旨及前述票據掛失止付通知書，可知前述六紙支票均在告訴人掛失之
      列，若再對照其中之0000000、0000000二紙張支票，早於八十
      九年一月二十九日即經被告簽發並提請銀行託收之事實，更可印證本案之支票
      簿併同支票印鑑章，實係告訴人交付予被告，託請被告代為調現，並非被告竊
      取。告訴人所辯其交付者係花旗銀行及中華銀行之支票，不含本案之支票云云
      ，實不可採。
五、綜上所述，本件告訴人之指訴不足採信，又無其他事證足以證明被告竊取本案支
    票，既不能證明被告犯罪，自應為無罪之諭知。原審未予詳究，遽對被告論罪科
    刑，尚有未當。被告上訴否認犯罪，指摘原判決不當，為有理由，自應由本院將
    原審判決關於甲○○部分撤銷改判，諭知無罪之判決。
據上論斷，應依刑事訴訟法第三百六十九條第一項前段、第三百六十四條、第三百零
一條第一項，判決如主文。
本案經檢察官朱家崎到庭執行職務。
中      華      民      國     九十三     年     三     月     三十     日
                        臺灣高等法院刑事第七庭
                            審判長法  官  吳　啟　民
                                  法  官  施　俊　堯
                                  法  官  林　瑞　斌
右正本證明與原本無異。
不得上訴。
                                  書記官  丁　淑　蘭
中　　　華　　　民　　　國　　九十三　　年　　　三　　　月　　 三十 　　日
